臺灣雲林地方法院刑事判決
110年度金訴字第28號
公  訴  人  臺灣雲林地方檢察署檢察官
被      告  徐家釔


上列被告因違反洗錢防制法案件，經檢察官提起公訴（109 年度
偵字第6818號、第7624號），本院判決如下：
    主  文
本件免訴。
    理  由
壹、公訴意旨略以：被告徐家釔可預見將金融帳戶交予他人使用，
    可能作為掩飾或隱匿他人實施詐欺犯罪所得財物之用，竟基
    於幫助詐欺取財及幫助掩飾特定犯罪所得去向之不確定故意
    ，於民國109 年7月6 日前某時，依真實姓名年籍不詳之詐
    騙集團成員指示，以網路傳送之方式，將其所申設第一商業
    銀行斗六分行帳號00000000000 號帳戶（下稱第一銀行帳戶
    ）、國泰世華商業銀行帳號000000000000 號帳戶（下稱國
    泰世華銀行帳戶）之網路銀行帳號、密碼，提供與真實姓名
    年籍資料均不詳之詐騙集團成員，容任該詐騙集團成員及其
    所屬之詐騙集團成員使用上開帳戶遂行犯罪。嗣該詐騙集團
    成員取得上開帳戶資料後，即共同基於意圖為自己不法所有
    之犯意聯絡，於㈠109 年7 月5 日，翁昱豐透過網友介紹環
    球投資平台，於翌日聯繫LINE帳號ID: 「環球投資」之人，
    該人即招攬翁昱豐參加投資，向翁昱豐佯稱：參加投資先匯
    款新臺幣（下同）9 千元，可獲利11萬元云云，致翁昱豐陷
    於錯誤，於109 年7 月6 日，匯款3 千元、6 千元至被告之
    第一銀行帳戶內。㈡於109 年5 月間，以LINE暱稱「達康TOM
     楊正楷」，招攬游佳翎參加投資網站「匯率豹」之投資，
    再向游佳翎佯稱：先將投資款匯給LINE暱稱「達康TOM 楊正
    楷」之人，他會幫伊操作，若有獲利將還給伊云云，致游佳
    翎陷於錯誤，於109 年7 月6 日13時4 分許，由伊的友人陳
    祖賢帳戶及游佳翎帳戶分別匯款8 千元、8 千元至被告之國
    泰世華銀行帳戶內，旋為詐騙集團某成員以ATM 提領一空，
    以掩飾、隱匿詐欺所得之去向及所在。因認被告所為，係犯
    刑法第30條第1 項、同法第339條第1 項之幫助詐欺取財罪
    嫌，及刑法第30條第1 項、洗錢防制法第14條第1 項之幫助
    洗錢罪嫌等語。
貳、按曾經判決確定者，應諭知免訴之判決；該免訴之判決，得
    不經言詞辯論為之，刑事訴訟法第302 條第1 款、第307 條
    分別定有明文。再按被告僅為一幫助行為，雖正犯為2 次詐
    欺行為，就被告而言，僅有一次犯罪行為，仍僅成立一幫助
    犯之罪；如被告基於幫助詐欺之犯意，同時地1 次提供2 以
    上之金融帳戶予他人，不論該正犯僅使用其一，或使用多數
    帳戶，被告1 次提供多數金融帳戶之單一幫助行為，仍應論
    以一幫助詐欺罪（最高法院96年度台非字第245 號、第255
　　號判決意旨參照）。又刑事訴訟法第302 條第1 款規定「案
    件曾經判決確定者，應諭知免訴之判決」，係以同一案件，
    已經法院為實體上之確定判決，該被告應否受刑事制裁，即
    因前次判決而確定，不能更為其他有罪或無罪之實體上裁判
    。此項原則，關於實質上一罪或裁判上一罪（如：刑法第55
    條所定一行為而觸犯數罪名之想像競合犯），其一部事實已
    經判決確定者，對於構成一罪之其他部分，亦有其適用；蓋
    此情形，係因審判不可分之關係，在審理事實之法院，對於
    全部犯罪事實，依刑事訴訟法第267 條之規定，本應予以審
    判，故其確定判決之既判力，自應及於全部之犯罪事實（最
    高法院100 年度台上字第6561號判決意旨參照）。換言之，
    國家對於被告的一個不法行為只有一個刑罰權，法院也只能
    對被告的同一個不法行為進行一次實體裁判。
參、本院之判斷
一、被告前因涉犯幫助詐欺取財案件，經臺灣雲林地方檢察署檢
    察官以109 年度偵字第5223號提起公訴，經本院以109 年度
    六金簡字第7 號判決認定：被告得預見任意將金融機構帳戶交
    付他人使用，足供他人作為詐欺取財後收受被害人匯款，以
    遂其掩飾或隱匿犯罪所得財物目的之工具，竟仍基於洗錢之
    犯意及縱使有人利用其金融帳戶實施詐欺取財犯行，亦不違背其
    本意之幫助犯意，於109 年7 月4 日前某日，將其所申辦之
    國泰世華商業銀行斗六分行000-000000000000號帳戶資料，
    交付給真實姓名年籍不詳之詐欺集團成員。嗣該詐欺集團收受
    前揭帳戶資料後，即與所屬詐欺集團成員，意圖為自己及第
    三人不法之所有，基於詐欺取財之犯意聯絡，於109年6 月中
    旬某日，以通訊軟體LINE向告訴人賴裕茜佯稱投資外匯獲利
    可期云云，使告訴人賴裕茜陷於錯誤，於109 年7月4 日晚
    間7 時34分許，在宜蘭縣○○鄉○○路0 巷0 ○0號7-11便利超商
    杰昇門市，操作自動櫃員機，匯款新臺幣2萬4 千元至徐家
    釔提供之上開國泰世華銀行斗六分行帳戶內，並旋遭提領一
    空等情，故認被告所為，係犯刑法第30條第1 項前段、第33
    9 條第1 項之幫助詐欺取財罪，於109 年11月25日判處拘役
    50日，如易科罰金，以1 千元折算1 日，被告對該判決不服
    提起上訴，由本院以109 年度金簡上字第2 號案件受理，被
    告嗣於110 年1 月15日撤回該案之上訴，本院109 年度六金
    簡字第7 號判決即於該日確定（下稱前案）等節，有臺灣高
    等法院被告前案紀錄表、前案之聲請簡易判決處刑書、判決
    書列印本（本院卷第5 、19至25頁）附卷可參，此部分事實
    ，已屬明確。
二、被告於檢察事務官就本案行詢問程序時供稱：「（為何上次
    開庭未說明你是同時將第一商銀帳戶及國泰世華網銀帳戶一
    併提供予網路上之人？）因為那時我想只有一銀出事，沒有
    想到國泰銀行也出事。」；於本院就本案行訊問程序時供稱
    ：「（你之前是否有一件提供帳戶之案件，被檢察官起訴，
    之後由本院以109 年度六金簡字第7 號判決，判處拘役50日
    ，之後你上訴，後來你又撤回上訴，是否如此？）有。（你
    那個案件是被起訴提供國泰世華銀行斗六分行帳號00000000
    0000號帳戶，是否如此？）有，提供給前任使用。（你本案
    被起訴提供國泰世華銀行帳號000000000000號帳戶及提供第
    一商銀斗六分行帳號00000000000 帳戶，這兩本帳戶，你是
    同時提供給你前任使用？）是。」已明確表示其是同時將第
    一銀行帳戶資料及國泰世華銀行帳戶資料交給他人使用；再
    徵諸前案之告訴人賴裕茜受騙後，係於109 年7 月4 日晚間
    7 時34分許，將款項匯入被告之國泰世華銀行帳戶內；本案
    之告訴人翁昱豐受騙後，分別於109年7月6日晚間6時50分許
    、同日晚間8時49分許，將款項匯入被告之第一銀行帳戶內
    ；本案之告訴人游佳翎受騙後，亦於109年7月6日下午1時4
    分許，將款項匯入被告之國泰世華銀行帳戶內等節，有本院
    109 年度六金簡字第7 號判決、本案告訴人翁昱豐（偵6818
    卷第11、13頁）、游佳翎（偵7624卷第11、13頁）之證述及
    匯款資料（偵6818卷第59頁、偵7624卷第59頁）在卷為憑，
    顯見前案告訴人賴裕茜、本案告訴人翁昱豐、游佳翎將款項
    分別匯入被告之第一銀行帳戶、國泰世華銀行帳戶之時間均
    甚為接近，足信詐欺集團成員應係於同一時間取得被告之第
    一銀行帳戶、國泰世華銀行帳戶資料。此外，本案並無其他
    積極證據可以證明關於被告所稱，其是同時將第一銀行帳戶
    、國泰世華銀行帳戶資料交給他人使用等語，有何不可信之
    處，從而，被告是以一個行為同時將其第一銀行帳戶、國泰
    世華銀行帳戶資料交給他人使用，最後成為詐欺集團收取詐
    欺款項之工具，應可認定。
三、綜上，被告以一個交付帳戶之幫助詐欺取財及洗錢行為，同
    時交付第一銀行帳戶資料及國泰世華銀行帳戶資料與詐欺集
    團成員，嗣雖有本案之告訴人翁昱豐遭詐欺而匯款至被告之
    第一銀行帳戶、本案之告訴人游佳翎及前案之告訴人賴裕茜
    遭詐欺而匯款至被告之國泰世華銀行帳戶，然被告交付金融
    帳戶之幫助行為僅有一個，是本案與前案，核屬同一被告、
    同一犯罪事實之同一案件。揆諸前開規定及說明，前案既已
    由本院以109 年度六金簡字第7 號為實體判決確定，則被告
    本案犯行，自為前案確定判決效力所及，已不能更為其他有
    罪或無罪之實體上裁判，爰不經言詞辯論，逕為諭知免訴之
    判決。
據上論斷，應依刑事訴訟法第302 條第1 款、第307 條，判決如
主文。 
本案經檢察官王聖豪提起公訴。
中　　華　　民　　國　　110 　年　　4 　　月　　30　　日
                  刑事第八庭  審判長法  官   黃偉銘
　　　　　　　　　　　
　　　　　　　　　　　              法  官   蕭孝如
　　　　　　　　　　　
　　　　　　　　　　　              法  官   陳育良
以上正本證明與原本無異。
如不服本判決應於收受判決後 20 日內向本院提出上訴書狀，並
應敘述具體理由；其未敘述上訴理由者，應於上訴期間屆滿後20
 日內向本院補提理由書（均須按他造當事人之人數附繕本）。
「切勿逕送上級法院」。
告訴人或被害人不服本判決，應具備理由請求檢察官上訴，及上
訴期間之計算係以檢察官收受判決正本之日期為準。「切勿逕送
上級法院」。
                                    書記官   王姵珺
中　　華　　民　　國　　110 　年　　5 　　月　　4 　　日